臺灣高等法院民事判決　　　　　　　　 93年度重上字第116號
上　訴　人　松林國際圖片有限公司
法定代理人　吳強
訴訟代理人　林衍鋒律師
被 上訴 人　日商三麗鷗股份有限公司
法定代理人　信太郎
訴訟代理人　陳和貴律師
　　　　　　徐嶸文律師
上列當事人間請求著作侵權行為損害賠償事件，上訴人對於中華
民國92年12月26日臺灣板橋地方法院91年度訴字第 613號第一審
判決提起上訴，經本院於93年 4月26日言詞辯論終結，判決如下
：
    主      文
原判決關於駁回上訴人後開第二項之訴部分，及訴訟費用之裁判
均廢棄。
確認上訴人對原判決附圖所示「帽子家族寶貝熊」美術著作，有
著作財產權存在。
其餘上訴駁回。
第一、二審訴訟費用由被上訴人負擔三分之一，餘由上訴人負擔
。
    事實及理由
一、本件上訴人聲明求為判決：(一)原判決廢棄。(二)確認上訴人對
    原判決附圖所示「帽子家族寶貝熊」美術著作，有著作財產
    權存在。(三)被上訴人應容忍上訴人使用如原判決附圖所示美
    術著作於產品之上，並得以標幟該美術著作之產品為生產、
    製造、銷售、販賣、授權或其他與該美術著作有關之任何處
    分行為，並得以產品發表會、說明會、刊登廣告、產品目錄
    或其他任何方式為推廣、銷售標幟有該美術著作產品之行為
    ，被上訴人不得以傳播、廣告或其他方式干擾阻止上訴人及
    其授權廠商為上述行為。(四)被上訴人應給付上訴人新臺幣（
    下同） 100萬元及自起訴狀繕本送達之翌日即民國（下同）
    91年 4月10日起至清償日止，按年息5%計算之利息。(五)被上
    訴人應負擔費用，將本件最後事實審之民事判決全部內容，
    以新聞類之5號字體刊登於中國時報、聯合報、民生報第5版
    以後各1日，及禮品世界雜誌月刊1次。
    被上訴人聲明求為判決：上訴駁回。
二、按確認法律關係之訴，非原告有即受確認判決之法律上利益
    者，不得提起之，民事訴訟法第247條第1項前段定有明文。
    又按所謂確認之訴之即受確認判決之法律上利益，係指法律
    關係之存在與否不明確，原告主觀上認其在法律上之地位有
    不安之狀態存在，且此種不安之狀態，能以確認判決將之除
    去者而言（最高法院52年臺上字第1240號判例參照）。本件
    上訴人主張其自訴外人吳強受讓而取得如原判決附圖所示「
    帽子家族寶貝熊」系列美術著作之著作財產權，有權自行或
    授權他人使用系爭「帽子家族寶貝熊」之圖案，但為被上訴
    人所否認，則上訴人就系爭圖案之著作財產權是否存在，即
    非明確，上訴人主觀上認其著作財產權有受侵害之危險，且
    此危險得以確認判決除去，其訴請確認其就系爭「帽子家族
    寶貝熊」美術著作有著作財產權存在，自有即受確認判決之
    法律上利益，合先敘明。
三、上訴人起訴主張：原判決附圖所示「帽子家族寶貝熊」系列
    美術著作係由訴外人吳強所創作而享有著作權，前由吳強擔
    任負責人之松林紙品實業有限公司（下稱松林紙品公司）發
    行紙品卡片，並於88年11月15日向美國著作權局國會圖書館
    聲請著作權登記，而於88年12月15日完成登記。嗣上訴人於
    89年2月21日設立後，吳強於同年3月1日將系爭「帽子家族
    寶貝熊」美術著作財產權讓與上訴人，而訴外人松林紙品公
    司僅保留「帽子家族寶貝熊」系列美術著作在卡片紙品類之
    專屬授權，上訴人並授權各大廠商生產相關產品銷售。上訴
    人為禁止被上訴人干擾上開著作權之正當行使，曾向原審聲
    請對被上訴人假處分，經原審於89年9月19日以89年度裁全
    字第3885號裁定准許在案，詎被上訴人竟仍委託臺灣國際專
    利法律事務所向上訴人之授權廠商發函稱「帽子家族寶貝熊
    」美術著作擬人化造型圖樣，與「HELLO KITTY」意匠、神
    韻極為雷同，有誤導消費者以為「帽子家族寶貝熊」美術著
    作相關產品係經被上訴人授權之虞，認為上訴人授權廠商生
    產「帽子家族寶貝熊」美術著作相關產品，已違反公平交易
    法第20條第1項第1款及第24條規定云云，並持用被上訴人與
    松林紙品公司間之假處分裁定，禁止上訴人之授權廠商繼續
    生產、製造「帽子家族寶貝熊」相關產品，上訴人之授權廠
    商因而紛紛解約，致上訴人無法繼續授權及販賣相關產品，
    被上訴人所為，業已嚴重侵害上訴人就「帽子家族寶貝熊」
    美術著作之重製、公開展示及授權使用等著作財產權之正當
    行使，並影響上訴人公司之商業信譽，上訴人因而損失至少
    214萬元等情，爰提起本件確認之訴，併依著作權法第84 條
    、第88條、第89條、民法第195條第1項之規定，求為：(一)確
    認上訴人對原判決附圖所示「帽子家族寶貝熊」美術著作，
    有著作財產權存在。(二)被上訴人應容忍上訴人使用如原判決
    附圖所示美術著作於產品之上，並得以標幟該美術著作之產
    品為生產、製造、銷售、販賣、授權或其他與該美術著作有
    關之任何處分行為，並得以產品發表會、說明會、刊登廣告
    、產品目錄或其他任何方式為推廣、銷售標幟有該美術著作
    產品之行為，被上訴人不得以傳播、廣告或其他方式干擾阻
    止上訴人及其授權廠商為上述行為。(三)被上訴人應給付上訴
    人100萬元及自起訴狀繕本送達之翌日即91年4月10日起至清
    償日止，按年息5%計算之利息。(四)被上訴人應負擔費用，將
    本件最後事實審之民事判決全部內容，以新聞類之 5號字體
    刊登於中國時報、聯合報、民生報第5版以後各1日，及禮品
    世界雜誌月刊1次之判決。
    被上訴人則以：「帽子家族寶貝熊」系列圖案係抄襲被上訴
    人享有商標權及著作權之「 HELLO KITTY」圖案，其不具原
    創性，自不受著作權法之保護，訴外人吳強並未取得「帽子
    家族寶貝熊」圖案之著作權，無法將著作財產權讓與上訴人
    ，上訴人亦無從對於被上訴人主張著作財產權利；上訴人提
    出之美國著作權登記資料，其著作權申請人並非上訴人，不
    足為據；又上訴人僅提出受讓著作財產權之證明書，姑不論
    該證明書內容有假，且上訴人並未舉證及說明其受吳強讓與
    美術著作之內容，及其權利存續期間，而松林紙品公司、吳
    強及上訴人均對外主張係「帽子家族寶貝熊」圖案之創作人
    ，則上訴人是否確已受讓取得系爭圖案之著作財產權，亦值
    懷疑；「帽子家族寶貝熊」系列圖案攀附「 HELLO KITTY」
    造型表徵與知名度，二者整體構圖極為相似，異時異地隔離
    觀察，有致消費者混同誤認之虞，其違反公平交易法第20條
    第1項第1款及第24條之規定，至為明顯；又被上訴人係發函
    予「松林紙品公司」之授權廠商以主張權利，並非發函予上
    訴人或其授權廠商，其目的在於維護公平交易法之競爭利益
    ，乃為法之所許，並無侵害上訴人權利情事等語，資為抗辯
    。
四、本件上訴人主張系爭「帽子家族寶貝熊」圖案係由訴外人吳
    強所創作，原由吳強取得著作權乙節，業據其提出寶貝熊草
    圖、美國著作權局國會圖書館發註冊證書及中譯本為證（見
    原審卷(一)50至58、61至63頁）。雖為被上訴人所否認，並以
    ：該「帽子家族寶貝熊」系列圖案係抄襲「 HELLO KITTY」
    圖案，不具原創性，自不受著作權法之保護云云置辯，惟查
    ：
    (一)訴外人吳強於87年 2月10日草創「寶貝熊」美術圖案，幾
      經修改，於同年3月6日完成「寶貝熊」站姿及坐姿等相關
      草圖，嗣於同年 3月18日加諸動、植物形頭套而成正稿，
      並陸續繪製不同頭套之「寶貝熊」圖案，包括十二生肖系
      列「寶貝熊」、水果系列「寶貝熊」、各國風情系列「寶
      貝熊」、十二星座系列「寶貝熊」，並正式命名為「帽子
      家族寶貝熊」，進而於同年8月4日正式付印公開發行相關
      卡片紙品，訴外人吳強嗣就「帽子家族」圖案，正式向美
      國著作權局國會圖書館申請著作權登記，並經該館於88年
      12月15日發給註冊證書，此有上訴人提出之寶貝熊草圖、
      工務聯絡單及美國著作權局國會圖書館註冊證書可稽（見
      原審卷(一)50至63頁）。觀諸上開寶貝熊草圖均經吳強簽名
      並添註修改意見，且美國著作權局國會圖書館核發之註冊
      證書上亦載明作者為「吳強（Wu, Chiang）」等情，且證
      人即上訴人公司經理許國棟亦在原審到場證述：「…我以
      前是在松林紙品公司任職，……帽子家族是吳強創作的，
      ……我們對外不用吳強創作，因為我們是以松林紙品公司
      發行，所以寫松林紙品公司創作」等語明確（見原審卷(四)
      120頁），足見系爭「帽子家族寶貝熊」系列圖案確係由
      訴外人吳強所製作。被上訴人不能證明製作該圖案者另有
      其人，僅空言臆測該圖案係由松林紙品公司之受僱人職務
      上所完成云云，殊不足取。
    (二)按著作權法所稱之「著作」，係指屬於文學、科學、藝術
      或其他學術範圍之創作，乃著作人所創作之精神上作品，
      除須為思想或感情上之表現，且有一定表現形式等要件外
      ，尚須具有原創性。此所謂原創性之程度，固不如專利法
      中所舉之發明、新型、新式樣等專利所要求之新穎性，亦
      即不必達到前無古人完全獨創之地步，即使與他人作品酷
      似或雷同，如其間並無模仿或盜用之關係，且其精神作用
      達到相當之程度，足以表現出作者之個性及獨特性，即可
      認為具有原創性，而應受著作權法之保護。又著作權法就
      著作權之保護，僅及於該著作之表達，而不及於其所表達
      之思想及概念，此觀著作權法第10條之 1之規定即明。本
      件系爭「帽子家族寶貝熊」係屬藝術類之美術著作，且以
      圖案方式為客觀之表達，復非屬著作權法第 9條所列不得
      為著作權之標的。雖被上訴人抗辯系爭「帽子家族寶貝熊
      」係抄襲伊享有著作權及商標權之「 HELLO KITTY」變身
      系列，不具原創性云云。但查：(1)系爭如原判決附圖所示
      「帽子家族寶貝熊」圖案中，編號1、2為原著作，其臉型
      呈橢圓形、上有二圓弧形之耳朵、身僅著無袖背心褲裝；
      與 HELLO KITTY係以貓臉呈稍扁之橢圓狀、左右臉頰各有
      三條不平行輻射狀鬍鬚、上有二尖形貓耳朵、額頭蝴蝶結
      為必備裝飾、身多著背心裙裝相較，其基本造型及身體比
      例均有差異。至二者雖均無嘴巴、眼睛係黑色呈橢圓形、
      鼻子均呈橫橢圓形，然以圓形、橢圓等基本幾何圖形來描
      繪、設計人物或擬人化動物之臉部眼、鼻特徵，及省略嘴
      型之畫法，於一般個人圖畫表現恆常多見，尚難徒憑此部
      分表達方式之相同，即認原判決附圖編號1、2之寶貝熊圖
      案係抄襲自 HELLO KITTY。而就二者整體造型綜合以觀，
      其因耳朵形狀、髮飾有無、鬍鬚有無、臉型弧線之不同，
      致二者玩偶造型迥然有別，一般消費者猛然乍視寶貝熊，
      尚不足生寶貝熊之造型係源自於 HELLO KITTY之聯想；且
      HELLO KITTY 玩偶造型除可愛外，向來予人淑女端莊之印
      象，而寶貝熊則由其著無袖背心褲裝、圓胖造型較不令人
      生何嫵媚風情之感受，是原判決附圖編號1、2之寶貝熊，
      尚難認係抄襲 HELLO KITTY而來。而訴外人吳強將熊擬人
      化為如附圖編號1、2所示寶貝熊造型，亦難謂不足顯示其
      個性及獨特性，是上開如原判決附圖編號1、2所示寶貝熊
      美術著作，應具有原創性。又原判決附圖編號 9所示圖案
      係編號2之寶貝熊手持電話造型，而與編號2所示寶貝熊之
      形態、神韻均無不同，就原創性之有無，自應為相同之判
      斷。是上述如原判決附圖編號 1、2、9所示圖案，均受著
      作權法之保護，依著作權法第10條前段之規定，由著作人
      吳強於著作完成時取得著作權。(2)原判決附圖編號3至8、
      10至174之圖案部分，均係就附圖編號 1、2之寶貝熊圖案
      著帽、變換裝扮而來，性質上為附圖編號1、2所示寶貝熊
      圖案之衍生著作。其中編號1至159所示圖案，前經訴外人
      松林紙品公司以訴外人吳強著作為名，向美國著作權局國
      會圖書館申請、並於88年12月15日經核准為著作權登記，
      有註冊證書影本及其中譯本可憑（見原審卷(一)第61至63頁
      ），且為兩造所不爭執，足見著作人吳強至遲於88年12月
      15日已完成該部分圖案之著作；而編號160至174所示圖案
      ，上訴人則自認係於88年10月後始陸續完成（見原審卷(二)
      298、299頁）。雖被上訴人之「 HELLO KITTY」變身娃娃
      系列，早在訴外人吳強完成上開著作前之88年 8月13日，
      即於我國境內麥當勞搭配餐點銷售，經廣告及新聞媒體大
      肆報導，有自由時報剪報可憑（見原審卷(一) 126頁），固
      堪認定訴外人吳強就系爭「帽子家族寶貝熊」系列美術著
      作之著帽、變裝概念，係來自被上訴人之「HELLO  KITTY
      」變身娃娃系列。然依前述，概念並非著作權之保障範圍
      ；而本件變裝之水果、動物、生肖、職業及各國傳統服裝
      等又係屬大眾得廣泛接觸之自然界物種、職業及熟知之傳
      說、傳統等公共概念，即人人均可以本於其對此客體之主
      觀認知，予以描繪，並非被上訴人專屬獨創之表達方式；
      且經相互對照比較之結果，系爭「帽子家族寶貝熊」系列
      美術著作之著帽、變裝表達方式，與被上訴人「HELLO KI
      -TTY」變身娃娃系列之表達方式亦非完全相同（被上訴人
      提出以相同概念所創作之著作─見原審卷(一)127至164頁，
      卷(三)20至123頁），尚難僅因被上訴人之「 HELLO  KITTY
      」變身娃娃系列發表在前，遽認訴外人吳強就伊所創作之
      寶貝熊，予以類似頭套著裝並搭配服飾之表達方式，係抄
      襲自被上訴人「 HELLO KITTY」變身娃娃之表達方式。且
      經原審另案囑託行政院公平交易委員會鑑定結果，亦認系
      爭「帽子家族寶貝熊」美術圖案並無攀附「HELLO  KITTY
      」圖案之聲譽或不當仿襲「 HELLO KITTY」之商品外觀，
      亦有該會90年 8月24日 (90)公參字第9003613-001號函附
      鑑定意見書可稽（見原審卷(一)86至91頁）。此外被上訴人
      復不能舉證證明訴外人吳強著作之「帽子家族寶貝熊」變
      裝系列，確係抄襲自被上訴人之「 HELLO KITTY」變身娃
      娃系列，則就原判決附圖編號 3至8、10至174所示圖案部
      分，亦應由訴外人吳強於創作完成時，取得著作權。
五、上訴人復主張其於89年3月1日，自訴外人吳強受讓而取得系
    爭「帽子家族寶貝熊」美術著作之著作財產權乙節，業據其
    提出著作權讓與證明書為證（見原審卷(一)66頁）。雖亦為被
    上訴人所否認。惟查：
    (一)上訴人主張訴外人吳強原將其享有著作權之系爭「帽子家
      族寶貝熊」系列美術著作之著作財產權，讓與由其本人擔
      任法定代理人之訴外人松林紙品公司，嗣為順利推行授權
      業務，乃於89年 2月21日另設立亦由吳強擔任法定代理人
      之上訴人公司，嗣於89年3月1日，吳強與訴外人松林紙品
      公司之股東代表吳義合意解除原著作權讓與契約，並由吳
      強與同為上訴人公司股東代表之吳義另以口頭達成讓與系
      爭美術著作財產權之合意等情，業據其提出美國著作權局
      國會圖書館註冊證書及中譯本、商標註冊證、經濟部公司
      執照、著作權讓與證明書、松林紙品公司及上訴人公司董
      事、股東名單為證（見原審卷(二)300頁、 卷(一)66頁及本院
      卷(一)61至65頁），並經證人吳義在臺灣板橋地方法院檢察
      署90年度偵字第4415、14538、11844號偵查案件及原審92
      年度訴字第 641號刑事案件偵審中、及證人吳強在臺灣臺
      北地方法院90年度簡上字第 234號刑事案件審理中一致證
      述屬實（見本院卷(一)67、223、228、230頁及原審卷(四) 60
      、61頁）。訴外人松林紙品公司及上訴人既均推派股東吳
      義代理而為上開解約及受讓著作財產權之意思表示，洵未
      違反公司法第108條第4項準用第59條之規定，且亦合於公
      司法第108條第2項後段之規定，自屬有效。而依訴外人吳
      強嗣於89年10月13日出具、用以證明上開讓與事實之著作
      權讓與證明書，復已載明：「緣帽子家族寶貝熊系列美術
      著作，為讓與人吳強於87年10月 8日著作完成，讓與人吳
      強於89年3月1日全部依著作權法規定，將著作財產權讓與
      受讓人松林國際圖片有限公司（即上訴人）所有，並溯及
      自87年10月8日起至89年3月1日止共計174件之著作」，則
      其約定讓與之標的及範圍，亦均屬明確。
    (二)雖訴外人吳強在此之前，曾立有日期為87年10月 8日之另
      紙讓與證明書，上載：「緣寶貝熊（著作類別：美術著作
      ）之著作財產權原係讓與人吳強於87年10月 8日依著作權
      法規定將著作財產權讓與受讓人松林國際圖片有限公司（
      即上訴人）享有」（見原審卷(一) 250頁），似與前揭89年
      10月13日著作權讓與證明書所載不符。惟上訴人主張此乃
      訴外人吳強嗣後出具書面證明時，因不諳使用法律文字，
      所為偏離原意之記載，其目的在於強調讓與之標的為87年
      10月 8日以後著作完成之美術著作。被上訴人雖據以質疑
      上訴人未於89年3月1日受讓系爭著作財產權，僅為規避原
      審89年度裁全字第1721號假處分裁定（見原審卷(一) 211頁
      ），而於事後捏造讓與事實，並虛偽製作前開89年10月13
      日讓與證明書云云。然觀諸上訴人提出、為被上訴人所不
      爭執之以上訴人為授權人之授權合約，其締約日期最早係
      在89年4月6日（見本院卷(二)96頁），亦即在89年3月1日上
      訴人受讓著作財產權後約一個月；且依證人即被授權廠商
      凱連特實業有限公司（下稱凱連特公司）之法定代理人游
      文祥在原審到場證述：「（我）是（與）一位許國棟經理
      ，是原告（指上訴人）松林國際圖片有限公司的經理（接
      洽授權業務），……89年 4月我們第一次與原告談授權」
      、「許國棟給我的名片上面記載原告松林國際圖片有限公
      司，且與我簽約的是原告公司」等語（見原審卷(四) 114、
      116頁）， 亦足證明上訴人主張於89年3月1日自訴外人吳
      強受讓系爭「帽子家族寶貝熊」美術著作之著作財產權，
      僅於同年10月13日作成書面證明乙情，堪信為真實。
    (三)被上訴人固提出禮品世界雜誌廣告、律師函、聯合報載「
      嚴正聲明」、聯合報及中國時報刊登之道歉啟事（見原審
      卷(一)167至185頁），抗辯訴外人松林紙品公司曾對外主張
      系爭「帽子家族寶貝熊」系列圖案之美術著作權，顯見該
      等圖案之著作財產權非屬上訴人所有云云。然觀諸其中禮
      品世界雜誌所刊登之授權廣告、道歉聲明、嚴正聲明，及
      許國棟以訴外人松林紙品公司經理身分接受採訪之報導，
      暨聯合報刊登之道歉聲明，皆不能辨出刊登日期（見原審
      卷(一)171、177、180、181、183頁及本院卷(二) 226至229頁
      ），尚不足以據為認定訴外人松林紙品公司於89年3月1日
      以後，仍有對外主張系爭「帽子家族寶貝熊」著作權之行
      為。至由林衍鋒律師代理訴外人松林紙品公司所發之律師
      函，其發文日期為88年12月6日（見原審卷(一)167頁）；而
      被上訴人亦自認中國時報道歉啟事係於89年2月7日所刊登
      （見原審卷(一)183、116頁），均係在89年3月1日之前，斯
      時系爭著作財產權仍歸屬於訴外人松林紙品公司所有，已
      如前述，則由訴外人松林紙品公司對外主張權利，並無不
      合。又被上訴人以訴外人吳強、松林紙品公司為相對人，
      聲請假處分，經原審於89年 6月15日以89年度裁全字第17
      21號裁定准許在案，禁止吳強、松林紙品公司就該裁定附
      件一所示卡片商品或就相同或近似如該裁定附件二所示HE
      -LLO KITTY變身娃娃造型商品為授權他人使用等一切處分
      行為，有該裁定可稽（見原審卷(一)211至215頁），則訴外
      人松林紙品公司由林衍鋒律師代理，於89年 8月28日在聯
      合報刊登「嚴正聲明」，無非係因應上開假處分裁定所為
      自我保護之措施，尚難據此即認系爭「帽子家族寶貝熊」
      之著作財產權係屬訴外人松林紙品公司所有。
    (四)又原審雖依被上訴人之聲請，於89年 6月15日為上開假處
      分裁定，禁止吳強及松林紙品公司為授權等處分行為，該
      假處分裁定並於同年 7月14日執行（見原審卷(一)211至215
      頁及本院卷(一)132頁）。 惟該假處分裁定就發生在前之吳
      強於89年3月1日所為著作財產權讓與契約之效力，不生影
      響。
    (五)準此，上訴人於89年3月1日，已自訴外人吳強合法受讓取
      得系爭美術著作之著作財產權。從而，上訴人提起本件訴
      訟，請求確認其對原判決附圖所示「帽子家族寶貝熊」美
      術著作，有著作財產權存在，自屬有據。
六、末查，上訴人主張被上訴人委請律師發函予訴外人凱連特公
    司、國高紙品股份有限公司、萬家文具印刷有限公司、巨城
    興業有限公司等四家廠商，指稱彼等生產「帽子家族寶貝熊
    」美術著作相關產品，違反公平交易法第20條第1項第1款、
    第24條之規定，並請該等廠商停止生產、製造、銷售「帽子
    家族寶貝熊」相關產品等情，固據其提出台灣國際專利法律
    事務所律師函為證（見本院卷(一)84至92頁）。然觀諸上開律
    師函之內容，自始至終全未提及上訴人，其中致凱連特公司
    之函文甚且以被上訴人與訴外人松林紙品公司間原審89年度
    裁全字第1721號裁定作為附件（見本院卷(一)83頁），顯見其
    並非以「上訴人授權之廠商」之地位，而對上開公司發函，
    亦即其並未禁止「上訴人」就系爭「帽子家族寶貝熊」美術
    著作為授權使用等行為，自無侵害上訴人就該圖案所享有之
    著作財產權、亦無不法侵害上訴人商譽之可言，是上訴人本
    於著作權法第84條、第88條、第89條及民法第195條第1項之
    規定，請求被上訴人排除或防止侵害，及賠償上訴人 100萬
    元，暨負擔費用，將本件最後事實審之民事判決全部內容登
    載於新聞紙及雜誌，即屬無據。
七、綜上所述，上訴人請求確認其對原判決附圖所示「帽子家族
    寶貝熊」美術著作，有著作財產權存在部分，自屬應予准許
    ；至其本於著作權法第 84條、第88條、第89條及民法第195
    條第 1項之規定，所為超過上開部分之請求，即屬不應准許
    。從而，原審就上開應予准許部分，所為上訴人敗訴之判決
    ，尚有未洽，上訴論旨指摘原判決此部分不當，求予廢棄改
    判，為有理由；就上開不應准許部分，所為上訴人敗訴之判
    決，其理由雖與本院不同，但其結論並無二致，上訴論旨指
    摘原判決此部分不當，求予廢棄改判，仍應認為無理由。
八、至兩造其餘之攻擊或防禦方法及未經援用之證據，經本院斟
    酌後，認為均不足以影響本判決之結果，自無逐一詳予論駁
    之必要，併此敘明。
九、據上論結，本件上訴為一部有理由，一部應認為無理由，依
    民事訴訟法第450條、第449條第2項、第79條， 判決如主文
    。
中　　華　　民　　國　　94　　年　　5 　　月　　10　　日
                  民事第六庭  審判長法  官  林鄉誠
                                    法  官  鄭威莉
                                    法  官  梁玉芬
正本係照原本作成。
如不服本判決，應於收受送達後20日內向本院提出上訴書狀，其
未表明上訴理由者，應於提出上訴後20日內向本院補提理由書狀
（均須按他造當事人之人數附繕本）上訴時應提出委任律師或具
有律師資格之人之委任狀；委任有律師資格者，另應附具律師資
格證書及釋明委任人與受任人有民事訴訟法第466條之一第一項
但書或第二項（詳附註）所定關係之釋明文書影本。
中　　華　　民　　國　　94　　年　　5 　　月　　11　　日
　　　　　　　　          　　　　　書記官   常淑慧
附註：
民事訴訟法第四百六十六條之一（第一項、第二項）：
對於第二審判決上訴，上訴人應委任律師為訴訟代理人。但上訴
人或其他法定代理人具有律師資格者，不在此限。
上訴人之配偶、三親等內之血親、二親等內之姻親，或上訴人為
法人、中央或地方機關時，其所屬專任人員具有律師資格並經法
院認為適當者，亦得為第三審訴訟代理人。
